【裁判字號】    99,交易,1
【裁判日期】    990302
【裁判案由】    業務過失傷害
【裁判全文】
臺灣高雄地方法院刑事判決               99年度交易字第1號
公  訴  人  臺灣高雄地方法院檢察署檢察官
被      告  甲○○
上列被告因業務過失傷害案件，經檢察官提起公訴（98年度偵字
第25607 號），嗣因被告就被訴事實為有罪之陳述，經本院告知
簡式審判程序之旨，並聽取被告與公訴人之意見後，本院裁定進
行簡式審判程序，判決如下：
    主  文
甲○○犯業務過失傷害罪，處有期徒刑參月，如易科罰金，以新
臺幣壹仟元折算壹日。
    事  實
一、甲○○考領有職業聯結車駕駛執照，以駕駛聯結車為業，為
    從事駕駛業務之人，於民國98年2 月23日上午11時53分許，
    駕駛車牌號碼X6-905號營業曳引車，在高雄縣岡山鎮○○街
    195 號前，由西向東倒車駛出大門，甲○○原應注意倒車時
    ，應謹慎緩慢後倒，並應注意其他車輛及行人，而依當時天
    候為晴天，日間有自然光線，視距良好，路面乾燥、無缺陷
    、無障礙物，客觀上並無不能注意之情形，竟疏未注意謹慎
    緩慢後倒，亦未注意其後方道路之其他往來車輛，即貿然倒
    車，適有丙○○騎乘車牌號碼CLQ-699 號重型機車沿新樂路
    由北向南行駛行經該處時，甲○○所駕駛之前揭營業曳引車
    左板台與丙○○所騎乘之上開重型機車右側車身發生碰撞，
    ，致丙○○人車倒地，受有頭部外傷併顱內出血、顱骨骨折
    、顏面骨骨折及右鷹嘴突骨折等傷害。甲○○於肇事後，其
    犯罪尚未被有偵查權之公務員或機關發覺前，主動向據報前
    往現場處理之警員自首而接受裁判。
二、案經高雄縣政府警察局岡山分局報請臺灣高雄地方法院檢察
    署檢察官偵查起訴。
    理  由
一、本件被告甲○○所犯業務過失傷害之罪，為死刑、無期徒刑
    、最輕本刑為3 年以上有期徒刑以外之罪，其就被訴事實為
    有罪之陳述，經本院告知簡式審判程序之旨，並聽取檢察官
    及被告之意見後，裁定進行簡式審判程序，合先敘明。
二、上揭犯罪事實，業據被告於本院審理時坦承不諱，核與告訴
    人丙○○於警詢之指述相符，復有長庚紀念醫院98年6 月17
    日診斷證明書、道路交通事故現場圖、道路交通事故調查表
    報告表(一)、(二)、高雄縣政府警察局交通警察隊岡山分隊現場
    訪談紀錄表、高雄縣政府警察局道路交通事故肇事人自首情
    形紀錄表、現場照片14張、臺灣省高屏澎區車輛行車事故鑑
    定委員會98年10月23日高屏澎鑑字第0986003288號函各1 份
    在卷可稽。綜上，足認被告之自白與事實相符，堪予採信。
三、按汽車倒車時，駕駛人應顯示倒車燈光或手勢後，謹慎緩慢
    後倒，並應注意其他車輛及行人；大型汽車倒車時原則須派
    人在車後指引，如無人在車後指引時，應先測明車後有足夠
    之地位，並促使行人及車輛讓避，道路交通安全規則第110
    條第2 、3 款定有明文，觀其立法目的在於大型車輛不易觀
    照車後狀況，倒車時應提高注意程度，以確保後方行人及來
    車安全。又按刑法上所謂之業務，係指以反覆同種類之行為
    為目的之社會活動而言，申言之，係指個人基於其社會地位
    繼續反覆所執行之事務，其主要部分之業務固不待論，即為
    完成主要業務所附隨之準備工作與輔助事務，亦應包括在內
    。被告考領有職業聯結車駕駛執照，以駕駛聯結車為業，為
    從事駕駛業務之人，對於上開規則應無不知之理，於上開時
    地駕駛車輛，理應注意遵守上開道路交通安全規則，並於倒
    車時顯示燈光、手勢，或派人在車後指引，謹慎緩慢後倒，
    及注意其他車輛及行人，而依道路交通事故調查報告表記載
    及現場照片顯示，車禍發生當時天候為晴天，日間有自然光
    線，視距良好，路面乾燥、無缺陷、無障礙物，且依其智識
    、能力，亦無不能注意之情事，然被告疏未注意及此，致其
    所駕駛之上開車輛與丙○○所騎乘之重型機車發生擦撞，致
    告訴人人車倒地，受有前揭傷害，被告業務過失傷害犯行，
    堪以認定。核被告所為，係犯刑法第284 條第2 項前段之業
    務過失傷害罪。被告於車禍發生後，停留在現場，並主動向
    前來處理之警員坦承肇事，而願接受裁判乙節，有高雄縣政
    府警察局交通警察隊岡山分隊現場訪談紀錄表及道路交通事
    故肇事人自首情形紀錄表在卷可佐，可認被告符合自首之要
    件，酌依刑法第62條前段規定，減輕其刑。爰審酌被告倒車
    時，疏未注意謹慎緩慢後倒，亦未注意其後方道路之其他往
    來車輛，即貿然倒車致告訴人因而受傷，告訴人所受傷害非
    輕，兩造因賠償金額無法一致，迄未達成和解，被告無前科
    ，有臺灣高等法院被告前案紀錄表1 紙在卷可按，素行良好
    ，犯後坦承犯行，態度尚佳等一切情狀，量處如主文所示之
    刑，並諭知如主文所示易科罰金之折算標準。
據上論斷，依刑事訴訟法第273 條之1 第1 項、第299 條第1 項
前段，刑法第284 條第2 項前段、第62條前段、第41條第1 項前
段，刑法施行法第1 條之1 ，判決如主文。
本案經檢察官乙○○到庭執行職務。
中    華    民    國    99    年    3    月    2     日
                  交通法庭  法  官  王淑惠
以上正本證明與原本無異。
如不服本判決，應於收受送達後10日內向本院提出上訴書狀。
中    華    民    國    99    年    3    月    3     日
                            書記官  黃旭淑
附錄法條
刑法第284條
因過失傷害人者，處6 月以下有期徒刑、拘役或500 元以下罰金
，致重傷者，處1 年以下有期徒刑、拘役或500 元以下罰金。
從事業務之人，因業務上之過失傷害人者，處1 年以下有期徒刑
、拘役或1 千元以下罰金，致重傷者，處3 年以下有期徒刑、拘
役或2千元以下罰金。

司法院資訊處製作；財團法人民間司法改革基金會備份。
